臺灣臺北地方法院民事判決　九十年度訴字第一○九七號
　　原　　　告　　丙○○
　　　　　　　　　丁○○
　　　　　　　　　己○○
　　　　　　　　　甲○○
　　　　　　　　　戊○○
　　兼法定代理人　乙○○
右當事人間請求返還增資股款事件，本院判決如左：
    主    　文
被告應連帶給付原告丙○○新台幣壹拾捌萬貳仟元，及自民國九十年四月四日起至清
償日止，按週年利率百分之五計算之利息。
被告應連帶給付原告丁○○新台幣陸拾伍萬元，及自民國九十年四月四日起至清償日
止，按週年利率百分之五計算之利息。
被告應連帶給付原告己○○新台幣肆拾肆萬貳仟元，及自民國九十年四月四日起至清
償日止，按週年利率百分之五計算之利息。
被告應連帶給付原告甲○○新台幣壹拾萬捌仟元，及自民國九十年四月四日起至清償
日止，按週年利率百分之五計算之利息。
被告應連帶給付原告戊○○新台幣玖萬壹仟元，及自民國九十年四月四日起至清償日
止，按週年利率百分之五計算之利息。
原告其餘之訴駁回。
訴訟費用由被告連帶負擔。
本判決第一項於原告丙○○以新台幣陸萬元為被告供擔保後，得假執行，但被告如於
假執行程序實施前，預以新台幣壹拾捌萬貳仟元為原告丙○○供擔保，得免為假執行
。
本判決第二項於原告丁○○以新台幣貳拾壹萬陸仟元為被告供擔保後，得假執行，但
被告如於假執行程序實施前，預以新台幣陸拾伍萬元為原告丁○○供擔保，得免為假
執行。
本判決第三項於原告己○○以新台幣壹拾肆萬柒仟元為被告供擔保後，得假執行，但
被告如於假執行程序實施前，預以新台幣肆拾肆萬貳仟元為原告己○○供擔保，得免
為假執行。
本判決第四項於原告甲○○以新台幣萬陸仟元為被告供擔保後，得假執行，但被告
如於假執行程序實施前，預以新台幣壹拾萬捌仟元為原告甲○○供擔保，得免為假執
行。
本判決第五項於原告戊○○以新台幣萬元為被告供擔保後，得假執行，但被告如於
假執行程序實施前，預以新台幣玖萬壹仟元為原告戊○○供擔保，得免為假執行。
原告其餘假執行之聲請駁回。
    事    　實
甲、原告方面：
壹、聲明：
  一、被告應連帶給付原告丙○○新台幣（下同）一十八萬二千元，及自民國（下同
      ）八十九年五月二十四日起至清償日止，按週年利率百分之五計算之利息。
  二、被告應連帶給付原告丁○○六十五萬元，及自八十九年五月二十四日起至清償
      日止，按週年利率百分之五計算之利息。
  三、被告應連帶給付原告己○○四十四萬二千元，及自八十九年五月二十四日起至
      清償日止，按週年利率百分之五計算之利息。
  四、被告應連帶給付原告甲○○一十萬八千元，及自八十九年五月二十四日起至清
      償日止，按週年利率百分之五計算之利息。
  五、被告應連帶給付原告戊○○九萬一千元，及自八十九年五月二十四日起至清償
      日止，按週年利率百分之五計算之利息。
  六、願供擔保，請准宣告假執行。
貳、陳述：
  一、被告勤格實業股份有限公司（下稱勤格公司）主要經營項目為有線通信器材等
      之製造買賣，登記資本額為一億八千萬元，被告乙○○則為勤格公司董事長，
      原告為勤格公司股東。八十九年間，被告勤格公司擬辦理現金增資一億二千萬
      元前，被告勤格公司及乙○○於八十九年四月間，曾透過多家媒體向不特定投
      資大眾聲稱「公司決定於（八十九年）六月辦理現金增資，將資本額由目前一
      點八億增至三億元並補辦公開發行，公司已由協和證券主辦、金鼎證券協辦輔
      導中，明（九十）年應可順利上市上櫃」，並偽稱「本公司經過十二年深耕市
      場，在今（八十九）年終獲顯著成果，除接獲德國西門子公司CRT顯示器每月
      五萬台OEM代工訂單、NEC公司來電顯示電話ODM代工訂單之外，其CRT\LCD顯示
      器及無線電話產品更陸續有國內外訂單湧入，公司營收可從去（八十八）年的
      一點五億元大幅升為今（八十九）年的八億元。」等語，令原告誤信勤格公司
      營運狀況良好，且上市在即，原告遂於八十九年五月八日至同年五月二十四日
      之股款繳納期限內，分別以繳款書繳款或匯款方式繳納增資股款一十八萬二千
      元、六十五萬元、四十四萬二千元、一十萬八千元、九萬一千元。
  二、詎原告認股後，被告勤格公司遲未發放股票，於八十九年八月被告乙○○仍故
      意不告知公司已瀕臨倒閉之境，再次推託矇騙各股東，而一一發函原告表示「
      茲本公司承蒙您的支持，得能業績年年急速成長，謹率全體經營團隊再次申謝
      。本公司除經營電腦顯示器及有線無線通訊產品外，另吸納前致福公司的大陸
      榮寶資訊，並接獲德國西門子公司CRT顯示器每月四萬台OEM代工訂單，每月約
      美金五百六十萬元，再接獲其他客戶CRT\LCD顯示器及無線電話產品更陸續有
      國內外訂單湧入，每月約美金六十至八十萬元。去年司營業額為年約一億五千
      萬元，今年自九月起進入旺季，預計全年營業額可新台幣六至八億。..... 有
      關部分股東來詢及增資股票發放一事，因部分國外投資人現正辦理認證，認證
      手續辦理費時，以致股票發放時程延誤，預計八十九年十一月中旬可將股票送
      達貴股東手上，敬請股東見諒。」。被告乙○○以此等誇飾及推託之詞欺瞞原
      告，直至九十年初仍無任何消息，經原告查證結果方知勤格公司已結束營業，
      負責人不知去向，且勤格公司該資增資僅募集三千餘萬元，根本未完成現金增
      資，原告方知被騙。
  三、按發行新股超過股款繳納期限，而仍有未經認購或已認購而撤回或未繳股款者
      ，其已認購而繳款之股東，得定一個月以上之期限，催告公司使認購足額並繳
      足股款；逾期不能完成時，得撤回認股，由公司返回股款，並加給法定利息，
      公司法第二百七十六條第一項定有明文。本件現金增資股款繳納期限早於八十
      九年五月二十四日屆至，又依被告勤格公司之狀況，已無可能完成現金增資，
      原告爰依上開規定催告被告於收受起訴狀繕本之翌日起一個月內完成八十九年
      現金增資認股，使認購足額並繳足股款；如逾期不能完成時，原告即撤回認股
      ，並以起訴狀為撤回認股之意思表示，請被告勤格公司返還前開股款，並給付
      原告自八十九年五月二十四日起至清償日止，按週年利率百分之五計算之利息
      。
  四、復按證券交易法第二十條第一項規定「有價證券之募集、發行或買賣，不得有
      虛偽、詐欺或其他足致人誤信之行為。」、第三項規定「違反前二項規定者，
      對於有價證券之善意取得人或出賣人因而所受之損害，應負賠償責任。」，該
      條所規範之「有價證券」，實務上主管機關認為如有對非特定人公開招募股份
      之行為，即屬當之。被告勤格公司對外宣稱本次增資將補辦公開發行程序，實
      則不然，關其營業狀況之描述亦皆誇大不實。被告勤格公司辦理八十九年現金
      增資，其增資股票之發行，實有偽虛或足致他人誤信之行為，又原告參與增資
      為有價證券之善意取得人，今因公司倒閉，造成求償無門，因而受有損害，依
      上開規定被告勤格公司應負賠償責任。另按公司負責人對於公司業務之執行，
      如有違反法令致他人受有損害時，對他人應與公司負連帶賠償之責，公司法第
      二十三條定有明文。被告乙○○為董事長，應與被告勤格公司負連帶賠償之責
      。
  五、民法第一百八十四條第二項規定「違反保護他人之法律者，推定其有過失。」
      ，證券交易法第二十條之立法意旨，乃為保護投資大眾免於受有價證券發行公
      司之虛偽、詐欺或其他足以使他人誤信之行為而受損害所設之規定，屬保護他
      人之法律，故被告乙○○之行為同時構成侵權行為，對原告應負損害賠償責任
      。另按民法第二十八條規定「法人對於其董事或其他有代理權之人因執行職務
      所加於他人之損害，與該行為人連帶負賠償責任。」，被告勤格公司應與乙○○對原告連帶負賠償責任。
  六、再被告勤格公司一再散佈不實消息欺瞞原告，使原告被詐欺而為認股之意思表
      示，爰依民法第九十二條第一項之規定，以被告勤格公司收受送達起訴狀之日
      ，撤銷受勤格公司詐欺之認股意思表示，並依民法第一百七十九條不當得利之
      規定，請求被告勤格公司負責人即被告乙○○依公司法第二十三條規定與公司
      對原告負連帶責任，為此提起本件訴訟。
  七、依八十九年間擔任被告勤格公司股務代理機構及輔導上櫃協辦承銷商金鼎證券
      公司所提供之「現金認股明細」、「增資後股東名冊」顯示，被告勤格公司本
      次現金增資截至股款繳納期限八十九年五月二十八日為止，現金實認股數僅有
      三百一十六萬六千二百股，參諸被告寄發予原告之八十九年增資發行新股認股
      章程載明，本次發行新股一千二百萬股，足證被告勤格公司並未全數募集完成
      。又公司發行新股，在未採授權資本制之情形下，必先經股東會決議修定章程
      及發行新股始得為之，依經濟部六十八年九月十四日商第三○一○四號函解釋
      ，章程額定資本額未予修正及增加資本未經股東會通過前，超過額定資本總額
      時，不得辦理發行新股。經查，被告勤格公司原記資本額一億八千萬元已全額
      發行，此有被告章程影本及經濟部商業司變更登記表可稽，有故被告勤格公司
      八十九年度現金增資發行新股，依公司法第二百七十八條及前揭經濟部函釋規
      定，須先經股東決議變更章程提高額定資本始得為之。惟查，被告八十八年、
      八十九年根本未召開股東會，原告亦未接獲任何被告寄發之股東會開會通知或
      相關股東會議事錄。被告乙○○明知勤格公司辦理本次現金增資發行新股於法
      不合，竟故意寄發認股章程及繳款通知予原股東，並四下散布勤格公司營運良
      好之不實資訊，乃係故意向股東詐欺，致不知情之股東誤信而繳款。而被告勤
      格公司與輔導上櫃之主辦承銷商協和證券間所簽署之財務顧問契約，亦因勤格
      公司自八十八年十一月以後未再繳款而告終止，可見勤格公司財務早已惡化，
      且無輔導上市、櫃之事實，然被告乙○○仍欺瞞此一事實，於現金增資募集之
      際向不知情之股東詐稱公司業由協和證券主辦輔導上市、櫃，其惡意已昭然若
      揭。
  八、八十九年間被告袁采為取得資金，透過媒體廣為宣傳，向投資人騙稱公司接獲
      訂單，前景良好，營業額將大幅升，致原告等投資大眾誤信而參與增資認股。
      乙○○並製作「勤格科技集團營運償還計劃暨國外訂單合約」，作為向民間借
      貸之資料，其內容羅列公司之訂單及各大報有關勤格公司之報導，並宣稱「以
      勤格公司現前資金若能到位準確，以現有訂單至今年十二月達十一億的營業額
      的營運，目前股東已到位資金加上資本額已達三億元，年淨利一點四四億，每
      股獲利高達百分之四十八，以未上櫃公司的營運表現，在第二階段，上櫃的目
      標，每月可達預期七十二元以上，故若能得貴行庫資金支持，必能創出一番佳
      績..... 」由上開資料可知，被告所言約屬虛偽，按勤格公司於該次增資所得
      為三千多萬元，資本實不過為二億一千餘萬元，根本無所謂資本額達三億情事
      ，所謂每股獲利及預期上櫃云云，更屬虛捏，其目的在吸取資金，而勤格公司
      於取得大量資金後旋於八十九年底關門停業。被告乙○○既於該計劃內羅列媒
      體報導，即證實該報導確實由渠提供消息，而非僅係傳聞，對照媒體報導內容
      及乙○○寄發股東之信函，其先後詐騙之手法一致，故媒體所載訊息之發布確
      為乙○○本人所為。
  九、證券交易法之立法目的即在保障投人及維護交安全，凡公開募集、發行之公司
      股票皆為證交法規範之範圍，而所謂公開「及以傳播媒介，向公眾募集之謂」
      ，主管機關亦認為向非特定人公開招募股份，即屬當之。被告乃透過媒體，向
      不特定多數人募集資金，並宣稱本次增資將補辦公開發行，且有證券公司輔導
      其上櫃，徵諸勤格公司之股東名冊，其股東人數高達一千三百九十六人，其中
      非原始股東而於本次始參與認股者，亦為數不少，股東間彼此並不相識，皆因
      受詐欺而投資。況依公司法第一百五十六條第四項規定「公司資本額達一定數
      額以上者，除經目的事業主管機關專案核定者外，其股票應公開發行」，依經
      濟部七十年二月十四日商五三二五號函令，所謂一定數額，乃公司實收資本額
      達二億元以上者（八十九年十一月二日已函令提高為五億元），勤格公司辦理
      本件增資本應踐行補辦公開發行之程序，被告未辦理公開發行手續，復散佈不
      實消息，以虛偽詐欺之手法招募股份，同時構成證券交易法第二十條之民刑事
      責任。
參、證據：提出(一)被告勤格公司變更登記事項卡影本一份、(二)八十九年現金增資發行
    新股認股章程影本一份、(三)八十九年四月份報紙影本一份、(四)股票及匯款單影本
    各一份、(五)被告致股東函影本一份、(六)刑事自訴狀影本一份、(七)經濟部六十八年
    九月十四日商第三○一○四號函影本一份、(八)勤格公司章程及經濟部商業司變更
    登記表影本一份、(九)勤格科技集團營運償還計劃暨國外訂單合約節本影本一份、
    (十)台灣台中地方法院八十九年度重訴字第二二八號判決一份、(十一)陳春山著證券交
    易法論第三百零九頁影本一份為證，並聲請向協和證股份有限公司查詢擔任被告
    勤格公司股務代理之起訖時間及終止原告及向金鼎綜合證券股份有限公司查詢擔
    任被告勤格公司輔導上櫃主辦承銷商之起訖時間。
乙、被告方面：
壹、聲明：原告之訴及假執行之聲請均駁回。
貳、陳述：
  一、案查原告請求被告勤格公司返還增資股款，所據無非係公司法第二百七十六條
      第一項。縱被告勤格公司有發行新股超過股款繳納期限，惟原告並未依法定一
      個月以上之期限催告被告，即撤回認股，並請求返還增資股款，依法應有未合
      。又原告均係勤格公司之股東，以原有股東身分先行認購股份，嗣再辦理相關
      法定程序，是否有公司法第二百七十六條第一項之適用，自非無疑。
  二、次查，原告檢呈之報紙相關報導，均非由被告刊登，自難資為被告涉有詐欺之
      所據，應不待言。因此，原告主張有証券交易法第三十條虛詐禁止之適用，自
      屬無據。
  三、末查，原告主張被告乙○○應負連帶責任，無非係以民法第一八四條、第二十
      八條與公司法第二十三條暨被告乙○○觸犯証券交易法、詐欺等罪。惟揆前所
      述，認股增資乙節，並未涉有虛詐行為，原告請求被告乙○○連帶賠償，自不
      足取。
    理　    由
一、被告勤格公司係經營有線通信器材等之製造買賣，登記資本額為一億八千萬元，
    被告乙○○為勤格公司董事長，八十九年間，被告勤格公司擬辦理現金增資一億
    二千萬元前，被告勤格公司及乙○○於八十九年四月間，曾透過多家媒體向不特
    定投資大眾聲稱將辦理現金增資，並偽稱公司獲利良好，令原告誤信勤格公司營
    運狀況良好，遂於八十九年五月八日至同年五月二十四日之股款繳納期限內，分
    別以繳款書繳款或匯款方式繳納增資股款一十八萬二千元、六十五萬元、四十四
    萬二千元、一十萬八千元、九萬一千元。詎原告認股後，被告勤格公司遲未發放
    股票，於八十九年八月被告乙○○仍故意不告知公司已瀕臨倒閉之境，再次推託
    矇騙各股東，而發函原告表示預計八十九年十一月中旬可將股票送達等，惟直至
    九十年初仍無任何消息，經原告查證結果方知勤格公司已結束營業，負責人不知
    去向，未完成現金增資，原告始知受騙。查依被告勤格公司之狀況，已無可能完
    成現金增資，原告爰依公司法第二百七十六條之規定催告被告於收受起訴狀繕本
    之翌日起一個月內完成八十九年現金增資認股，使認購足額並繳足股款；如逾期
    不能完成時，原告即撤回認股，並以起訴狀為撤回認股之意思表示，請被告勤格
    公司返還前開股款，並給付原告自八十九年五月二十四日起至清償日止，按週年
    利率百分之五計算之利息。又被告勤格公司公開招募股份，有虛偽、詐欺或其他
    足玫人誤信之行為，違反證券交易法第二十條第一項之規定，應負賠償責任，被
    告乙○○為負責人，依公司法第二十三條規定，應與公司負連帶賠償責任。再證
    券交易法第二十條係保護他人之法律，被告乙○○之行為亦同時構成民法第一百
    八十四條第二項之侵權行為，應與被告勤格公司負連帶清償責任。又被告勤格公
    司一再散佈不實消息，使原告受詐欺而為認股之意思表示，原告依民法第九十二
    條第一項之規定撤銷受詐欺之意思表示，並依民法第一百七十九條及公司法第二
    十三條之規定，請求被告負連帶責任，為此提起本件訴訟。
    被告則以原告請求返還增資股款，並未依公司法定一個月以上之期限催告被告，
    依法應有未合；再原告檢呈之報紙相關報導，均非被告刊登，難資為被告涉有詐
    欺之認定，原告主張有證券交易法第二十條虛詐禁止之適用，即屬無據；被告勤
    格公司即無虛詐行為，原告請求被告乙○○連帶賠償，亦無理由等語置辯。
二、兩造對於被告勤格公司主要經營項目為有線通信器材等之製造買賣，登記資本額
    為一億八千萬元，被告乙○○則為勤格公司董事長，原告為勤格公司股東，八十
    九年間，被告勤格公司辦理現金增資一億二千萬元，股款繳納期限自八十九年五
    月八日起至同年五月二十四日止，於認股後，原告丙○○於八十九年五月二十四
    日繳納股款一十八萬二千元、原告丁○○繳納股款六十五萬元、原告己○○繳納
    股款四十四萬二千元、原告甲○○繳納股款一十萬八千元、原告戊○○繳納股款
    九萬一千元，惟超過股款繳納期限，乃新股有未認購，被告勤格公司未完成現金
    增資，僅募集三千餘萬元之事實，均不爭執並有八十九年現金增資發行新股認股
    章程影本一份、股票及匯款單影本各一份為證，自堪信為真實。
三、按發行新股超過股款繳納期限，而仍有未經認購或已認購而撤回或未繳股款者，
    其已認購而繳款之股東，得定一個月以上之期限，催告公司使認購足額並繳足股
    款；逾期不能完成時，得撤回認股，由公司返回其股款，並加給法定利息，公司
    法第二百七十六條第一項定有明文，此為保護認股人所規定。被告勤格公司增資
    發行新股，僅募集三千餘萬元，未能完成現金增資，原告主張依公司法第二百七
    十六條第一項之規定，催告被告勤格公司於一個月內完成增資並繳足股款，逾期
    即撤回認股之表示，請求被告勤格公司返回股款。雖被告勤格公司辯稱原告原即
    為勤格公司之股東，以原有股東身分先行認購股份，是否有公司法第二百七十六
    條第一項之適用，自非無疑等語。查公司發行新股時，依公司法第二百六十七條
    第三項之規定，公司員工及原有股東享有新股認購權，而公司法第二百七十六條
    第一項既為保護為股東之認股人而設，此條限並未限制其適用認股人之對象，則
    此規定對員工或其他非股東之認股人亦應有其適用，始足以保護投資人之權益，
    被告辯稱原告原即具股東身分，無公司法第二百七十六條第一項之適用，即不足
    採。
四、再原告主張被告勤格公司違反證券交易法第二十條第一項、第三項之規定，亦同
    時構成民法第一百八十四條第二項之侵權行為，且被告勤格公司發布不實消息期
    瞞原告，使原告為認股之意思表示，依民法第九十二條第一項之規定撤銷受勤格
    公司詐欺之認股意思表示，依民法第一百七十九條不當得利之規定，被告勤格公
    司應返還所受之利益，而被告乙○○為勤格公司之法定代理人，依負連帶責任等
    語，經查：
    (一)按有價證券之募集、發行或買賣，不得有虛偽、詐欺或其他足致使人誤信之行
      為，證券交易法第二十條定有明文。所謂虛偽，係指陳述之內容與客觀之事實
      不符，而為陳述者在陳述時所明知者。詐欺係指以騙取他人財物為目的所為之
      欺罔行為。所謂其他足致他人誤信之行為，係指陳述雖非虛偽或尚未構成詐，
      欺但由於陳述之內容有遺漏、不完整或其他原因，足以產生引人誤導之效果，
      使陳述之相對人，對事實之瞭產生偏差者。所謂有價證券之募集，依證券交易
      法第七條規定，為發起人於公司成立前或發行公司於發行前，對非特定人公開
      招募股份或公司債之行為。而招募之對象須為非特定人，如為對特定之招募，
      不問對象為何人，不問人數多寡，不問募集之數量多少，均非此條所謂募集，
      故如公司發行新股，如由原有股東及員工全部認足或洽由特定人協議認購，即
      非公開發行，亦非本條之募集。
    (二)被告勤格公司於公司成立後發行新股，依附卷認股章程「本次發行新股總額暨
      每股金額及其他發條件」載明「..... 依法保留百分之十即一、二○○、○○○股由本公司員工按發行價格認購，其餘一○、八○○、○○○股由原股東按
      認股基準用股東名簿記載之股東持股比例每仟股認購六○○股，逾期未認購或
      放棄認購之股數，授權董事長洽特定人以發行價格認購之」，是勤格公司發行
      新股之對象為員工及全股東，如未認足即洽特定人認購之，其招募之對象為特
      定之人，並不符合證券交易法所定義之募集。被告勤格公司發行新股既不符證
      券交易法所規定募集之行為，自無證券交易法第二十條第一項之適用，亦無因
      違反證券交易法第二十條之規定，而構成民法第一百八十四條第二項違反保護
      他人之法律者，推定過失之適用，是原告主張被告勤格公司違反證券交易法第
      二十條第一項之規定，並同時構成民法第一百八十四條第二項之侵權行為責任
      ，即不足採。
    (三)再原告主張被告勤格公司散佈不實之消息，使原告受詐欺而為認股之意思表示
      ，爰撤銷受詐欺之意思表示等語。查被告乙○○為勤格公司之法定代理人，為
      公司之代表機關，而公司代表機關之行為，即視為公司本身之行為。次查，依
      附卷兩造均不爭執之八十九年四月一日中時晚報刊有關於勤格公司業績成長迅
      速之報導，該報導敘及「至於未來發展計劃，乙○○指出......  董事會決定
      於六月辦理現金增資，將資本額由目前的一點八億元增至三億元並補辦公開發
      行。勤格實業已由協和證券主辦、金鼎證券協辦輔導中，明（九十）年應可順
      利上市上櫃。」；八十九年四月五日中時晚報復有同上內容之報導；再於八十
      九年四月五日產經日報「勤格接獲大訂量營收大躍進」之報導中有「展望公司
      未來發展，乙○○指出......  公司擬將於六月辦理現金增資，將資本額由目
      前的一點八億元增加至三億元並補辦公開發行，以利公司產業規模的擴大，勤
      格現已由協和證券主辦，金金鼎證券協辦輔導中，預計明年可順利上櫃。」；
      八十九年四月六日工商時報「勤格實業預訂明年上市上櫃」一文中亦敘及「..
      ..  至於未來發展計劃，乙○○指出..... 董事會決定於六月辦理現金增資，
      將資本額由目前的一點八億增至三億元，並補辦公開發行，勤格實業已由協和
      證券主辦、金鼎證券協辦輔導中，明（九十）年應可順利上市上櫃。」；八十
      九年三月三十一日之鑫報亦有標題為「勤格實業接獲大訂單」之報導，報導中
      亦有「....  勤格公司目前資本額為一點八億元，董事會已通過於六月辦理現
      金增資至三億元並補辦公開發行，該公司八十八年營收為一點五億元，今（八
      十九）年預估營收為超過八億元以上，現正由協和證券輔導中，準備辦理上櫃
      申請。」，同時之經濟日報亦有「勤格積極為上櫃做準備」之報導，文內提及
      「..... 目前勤格公司已委託協和證券進行上櫃輔導，預計今年第四季輔導期
      滿，再依據公司的需求，進行上櫃的準備。」，雖被告報紙相關報導，均非由
      被告刊登等語。然原告主張被告乙○○曾製作「勤格科技集團營運償還計劃暨
      國外訂單合約」作為向民間借貸之資料，其中即羅列前揭報紙有關勤格公司之
      報導等語，並提出該「勤格科技集團營運償還計劃暨國外訂單合約」節本影本
      為證，且為被告所不爭執，足認前揭有關勤格公司之報導，為被告所是認，自
      堪信係被告乙○○對外發佈前開訊息。
    (四)惟被告勤格公司迄今未補理公開發行，且經本院依原告之聲請向協和證券函詢
      協和證券擔任勤格公司輔導上櫃承銷商之起迄時間，及勤格公司於輔導期間內
      之財務及業務狀況與終止輔導上櫃之原因，協和證券股份有限公司函覆「一本
      公司與勤格實業股份有限公司於八十八年六月簽訂財務顧問契約，八十八年十
      一月以後勤格實業股份有限公司即未再付款。二勤格實業股份有限公司因未公
      開發行故無該公司財務業務資料。三勤格實業股份有限公司因未付款而該財務
      顧問契約自動失效。」，有該公司九十年六月五日協管字第一六四號函在卷
      可憑，則被告勤格公司與協和證券公司間之財務顧問契約，於八十八年十一月
      間即因勤格公司未付款而自動失效，即於是時協和公司即停止輔導勤格公司上
      櫃事宜，被告乙○○及勤格公司明知此事，猶於八十九年三、四月間向媒體宣
      稱將補辦公開發行，發佈已由協和證券主辦，金鼎證券協辦輔導中，預計明年
      可順利上櫃之訊息，有使他人誤信勤格公司前景良好而為認購股票之可能，惟
      被告勤格公司迄未補辦公開發行手續，而協和證券公司早已因其未付款而停止
      上櫃之輔導，是原告主張因受被告勤格公司發佈不實消息，受其詐欺為而認股
      之意思表示，為可採信。
    (五)原告以起訴狀繕本之送達，撤銷受勤格公司詐欺而為認股之意思表示，自撤銷
      時起，被告受領原告交付之股款，即無法律上之原因，則原告依民法第一百七
      十九條不當得利之規定，請求被告勤格公司返還所受之領之股款，而被告乙○○為勤格公司之代表機關，於此次發行新股業務之執行，因發佈不實之消息，
      使原告受有損害，依公司法第二十三條之規定，應與勤格公司負連帶賠償責任
      ，為可採信。
五、綜上所述，原告主張依公司法第二百七十六條第一項之規定，催告被告勤格公司
    於一個月內完成增資並繳足股款，逾期即撤回認股之表示，請求被告勤格公司返
    回股款，及其受被告勤格公司之詐欺而為認股之表示，爰以起訴狀繕本撤銷受詐
    欺所為認股之意思表示，依民法第一百七十九條之規定，請求被告勤格公司返還
    受領之股款，而被告乙○○為勤格公司之法定代理人，依公司法第二十三條之規
    定，請求與勤格公司負連帶責任，為可採信。而其主張被告勤格公司違反證券交
    易法第二十條第一項及構成民法第一百八十四條第二項之侵權行為，即為不可採
    。再被告勤格公司依前所述，係自原告撤銷認股之意思表示後，其受領股款之法
    律上原因始消滅，依民法第一百八十二條第二項之規定，應返還其知無法律上之
    原因時所存之利益，並附加利息一併償還，是被告勤格公司應償還附加之利息，
    仍應自其受撤銷意思表示之翌日起算，從而，原告依公司法第二百六十七條第一
    項之規定、民法第一百七十九條及公司法第二十三條之規定，請求被告連帶給付
    原告丙○○新台幣一十八萬二千元，原告丁○○六十五萬元，給付原告己○○四
    十四萬二千元，原告甲○○一十萬八千元，原告戊○○九萬一千元，及自均自起
    訴狀繕本送達翌日起即九十年四月四日起至清償日止，按週年利率百分之五計算
    之利息，逾此部分之請求，則為無理由，應予駁回。
六、兩造陳明願供擔保，聲請宣告假執行或免為假執行，就原告勝訴部分，經核並無
    不合，爰各酌定相當之擔保金額，一併准許之。至原告敗訴部分，其假執行之聲
    請，即失所附麗，應併予駁回。
七、結論：原告之訴為一部分有理由，一部分無理由，依民事訴訟法第七十九條但書
    、第八十五條第二項、第三百九十條第二項、第三百九十二條，判決如主文。
中　　　華　　　民　　　國　　九十一　　年　　　二　　　月　　二十七　　日
                              民事第三庭法      官　吳青蓉
右為正本係照原本作成
如對本判決上訴，須於判決送達後廿日內向本院提出上訴狀
中　　　華　　　民　　　國　　九十一　　年　　　三　　　月　　　一　　　日
　　　　　　　　　　　　　　　　　　　　法院書記官　吳芳玉
